臺灣高雄地方法院刑事判決　　　　　　 100年度簡上字第96號
上　訴　人　臺灣高雄地方法院檢察署檢察官
被　　　告　陳福鄰
上列上訴人因被告傷害案件，不服本院中華民國100 年1 月6 日
99年簡字第2168號第一審簡易判決（聲請簡易判決處刑案號：98
年度偵字第34728 號），提起上訴，本院管轄第二審之合議庭判
決如下：
    主  文
原判決撤銷。
陳福鄰犯傷害罪，處有期徒刑貳月，如易科罰金，以新臺幣壹仟
元折算壹日。
    事  實
一、陳福鄰於民國98年11月17日上午10時35分許，因本院98年度
    審簡上字第280 號民事案件，至本院簡易庭2 樓第四法庭開
    庭。嗣於同日上午10時59分許開庭結束後，見上開案件之他
    造當事人李國祥於2 樓電梯口等待電梯，遂向李國祥遊說撤
    回上訴，惟李國祥未表同意，並欲搭乘電梯離去。詎陳福鄰
    見狀竟基於傷害之犯意，在2 樓電梯內及1 樓電梯出口處，
    徒手毆打李國祥頭部及臉部，致李國祥受有左額淤血0.8x1.
    2 公分、左頰瘀血0.3x1.0 公分、左頸瘀血0.5x1.0 公分及
    0.5x1.2 公分等傷害。
二、案經李國祥告訴臺灣高雄地方法院檢察署檢察官偵查後聲請
    簡易判決處刑。
    理  由
壹、證據能力部分：
    按被告以外之人於審判外之言詞或書面陳述，除法律有規定
    者外，不得作為證據，刑事訴訟法第159 條第1 項定有明文
    ；另按被告以外之人於審判外之陳述，雖不符前四條之規定
    ，而經當事人於審判程序同意作為證據，法院審酌該言詞陳
    述或書面陳述作成時之情況，認為適當者，亦得為證據；當
    事人、代理人或辯護人於法院調查證據時，知有第159 條第
    1 項不得為證據之情形，而未於言詞辯論終結前聲明異議者
    ，視為有前項之同意，同法第159 條之5 規定甚明。本判決
    所引用之證據資料屬於被告以外之人於審判外之言詞、書面
    陳述者，均經本院於調查證據時逐一提示並告以要旨，檢察
    官、被告皆未於言詞辯論終結前聲明異議，本院審酌上開證
    據作成時之情況，並無不當取供或違反自由意志而陳述等情
    形，且與本案待證事實具有關聯性，認為以之作為本案之證
    據屬適當，依上開法條規定，均具證據能力，核先敘明。
貳、實體部分：
一、上開事實，業據被告陳福鄰於偵查、本院審理中均坦承不諱
    （見偵查卷第89頁、簡上卷第33、49頁），核與證人即告訴
    人李國祥於偵查中之證述相符（見偵查卷第3 、89頁），並
    有陳中柱外內科醫院驗傷診斷書1 份、勘驗案發當時本院簡
    易庭98年11月17日1 、2 樓監視畫面之勘驗報告暨翻拍照片
    1 份（見偵查卷第5 、79至83頁）在卷可證，足認被告之自
    白與事實相符，洵堪採為論罪科刑之依據，故本案事證明確
    ，被告犯行堪以認定。
二、核被告所為，係犯刑法第277 條第1 項之普通傷害罪。
三、原審認被告罪證明確，審酌被告僅因細故未思理性解決，即
    徒手毆打告訴人李國祥，致告訴人受有如上所載之傷害，其
    犯罪之動機、手段、目的均非可取，惟念其犯後尚能坦承犯
    行，另有傷害、違反票據法、妨害公務、偽造文書、詐欺、
    妨害自由、妨害秩序與竊盜等刑案前科，兼衡告訴人之傷勢
    、迄未與告訴人和解等一切情狀，量處拘役30日，固非無見
    ；惟按刑法第57條規定：科刑時應以行為人之責任為基礎，
    並審酌一切情狀，尤應注意下列事項，為科刑輕重之標準：
    一、犯罪之動機、目的。二、犯罪時所受之刺激。三、犯罪
    之手段。四、犯罪行為人之生活狀況。五、犯罪行為人之品
    行。六、犯罪行為人之智識程度。七、犯罪行為人與被害人
    之關係。八、犯罪行為人違反義務之程度。九、犯罪所生之
    危險或損害。十、犯罪後之態度，刑法第57條定有明文，而
    量刑之輕重，固屬事實審法院得依職權自由裁量之事項，惟
    仍應受比例原則及公平原則之限制，否則其判決即非適法。
    又刑事審判旨在實現刑罰權之分配正義，故法院對於有罪被
    告之科刑，應符合罰刑相當之原則，使輕重得宜，罰當其罪
    ，此所以刑法第57條明定科刑時，應以行為人之責任為基礎
    ，並審酌一切情狀，尤應注意該條所列10款事項，以為科刑
    輕重之標準（最高法院95年度台上字第6565號判決意旨參照
    ），查被告為達訴訟目的，竟在開庭後尾隨對造當事人即告
    訴人，遊說告訴人撤回上訴，見告訴人不肯，竟公然在本院
    簡易庭電梯內及1 樓電梯口，出手毆打告訴人，顯然無視法
    院乃公正審判之殿堂，嚴重踐踏司法尊嚴，倘予輕罰，不足
    以收維護法院莊嚴秩序、公平形象之效，並有破壞人民信賴
    之虞，是原判決未慮及此，僅量處被告拘役30日，其輕重實
    難謂符合刑法第57條所定之科刑標準，更難認罪刑相當，檢
    察官上訴指摘原審量刑過輕，屬有理由，自應由本院將原判
    決撤銷改判。
四、爰審酌被告藐視法院為審判案件、明斷是非之神聖殿堂，任
    何人之訴訟權皆應獲尊重，不容他人恣意侵害，竟在開庭後
    刻意尾隨對造當事人即告訴人，遊說告訴人撤回上訴，嗣遊
    說不成，即公然在法院內徒手傷害告訴人，致告訴人受有上
    開傷勢，不但侵害告訴人之身體法益，更擾亂法院秩序，彰
    顯其目無法紀之心態，所為至屬不該，且其犯後未與告訴人
    和解，並一再指摘告訴人不是，未見悔意，兼衡其前有竊盜
    、傷害、違反票據法、妨害公務、偽造文書、詐欺、妨害秩
    序等犯罪紀錄，有臺灣高等法院被告前案紀錄表1 份在卷可
    查，素行不佳，惟念及告訴人傷勢尚非嚴重，且被告亦坦承
    毆打犯行等一切情狀，量處如主文所示之刑，並諭知易科罰
    金之折算標準，以資懲儆。
據上論斷，應依刑事訴訟法第455 條之1 第1 項、第3 項、第36
9 條第1 前段、第364 條、第299 條第1 項前段，刑法第277 條
第1 項、第41條第1 項前段，刑法施行法第1 條之1 ，判決如主
文。
本案經檢察官張媛舒到庭執行職務。
中    華    民    國   100    年    5     月    26    日
                  刑事第十三庭審判長法  官  黃蕙芳
                                    法  官  楊智守
                                    法  官  陳筱雯
以上正本證明與原本無異。
不得上訴。
中    華    民    國   100    年    5     月    26    日
                                    書記官  陳建琪
附錄本案論罪科刑法條：
刑法第277 條第1 項
傷害人之身體或健康者，處 3 年以下有期徒刑、拘役或 1 千元
以下罰金。